【裁判字號】    91,上,188
【裁判日期】    920304
【裁判案由】    給付租金
【裁判全文】
臺灣高等法院臺南分院民事判決  九十一年度上字第一八八號   Ｋ
      上  訴  人  丙  ○  ○
      被  上訴人  甲  ○  ○
      兼  訴  訟
      代  理  人  乙  ○  ○
右當事人間請求給付租金事件，上訴人對於中華民國九十一年八月十六日台灣台南地
方法院第一審判決（九十一年度訴字第一五○一號），提起上訴，本院判決如左：
      主      文
上訴駁回。
第二審訴訟費用由上訴人負擔。
      事      實
甲、上訴人方面：
一、聲明：求為判決：(一)原判決廢棄。(二)被上訴人應給付上訴人新台幣（下同）二百
    四十萬元。(三)第一、二審訴訟費用由被上訴人負擔。
二、陳述：除與原判決記載相同者，茲引用之外，補稱：
（一）按「判決不適用法則者，為違背法令。」此為民事訴訟法第四百六十八條前段
      所明定。查本件被上訴人乙○○已於原審自認：「系爭每月二十萬元的支票是
      我公公的沒錯，那是之前土地有以我的名義出租給溫內莎舞廳，收到的租金有
      轉給上訴人。」，然本件判決書理由欄第四大項第二小項（即第三面倒數第七
      行）載：「惟原告主張被告於八十一年九月間至八十三年二月間開立訴外人支
      票交付原告，系基於與原告間之租賃關係所交付乙節，則為被告所否認。」是
      兩相參照此即有判決書所載與卷內證據不相符合，違背法令情事。
（二）次按，前述溫內莎舞廳（原審為溫內莎餐廳）其所在地並非在上訴人與被上訴
      人共同持有系爭土地之上（即現在三皇三家咖啡廳），而係坐落另一塊其他所
      有人地段之上，此可由其後接續經營者陳勳明（即現任台南市議員）可資為證
      。被上訴人及證人楊來勇所稱該每月支付二十萬元與上訴人，係因出租溫內莎
      舞廳之故，莫非係想藉溫內莎舞廳已不存在，而免續為支付租金之辯解。
（三）按系爭土地並未分割，所有人間亦未有任何明示或暗示約定各人持份部分之所
      在地，此項事實為本件兩造於原審審理時所不爭。而被上訴人對過去到目前均
      在出租之事實亦不爭執，因兩造間並未有任何其他債權、債務糾葛，是系爭支
      票應解為租金，此亦符合事實。
（四）因本件被上訴人目前仍將系爭土地出租他人，是當然有支付租金予上訴人之義
      務。
（五）查系爭支票二十張，每張面額均為二十萬元，且連號簽發，顯見確係做為支付
      租金之用。雖被上訴人辯稱系爭支票係由溫內莎舞廳轉交伊，然苟有其事則何
      需由被上訴人簽發支票？而非由溫內莎舞廳直接給付？是被上訴人以上所辯非
      未能舉證以明其真正，且與社會一般通用之法則有違。
（六）且證人陳世銘於九十二年元月十七日作證時，已證稱溫內莎舞廳並未向上訴人
      租用土地（亦即系爭土地與溫內莎舞廳無關），且被上訴人對上述證言並無意
      見。
（七）按被上訴人對系爭土地並未分割亦未與上訴人協議分管，是被上訴人既有給付
      租金作為占用之用，從而對本件系爭租金即應給付。
三、證據：除援用第一審所提證據外，補提土地租賃契約書為證，並聲請訊問證人陳
    世銘、楊來勇。
乙、被上訴人方面：
一、聲明：求為判決：(一)上訴駁回。(二)第二審訴訟費用由上訴人負擔。
二、陳述：除與原判決記載相同者，茲引用之外，補稱：
（一）因當時上訴人的先生（陳進興）未過世之前出租給溫內莎餐廳，之前的土地是
      深坑被上訴人把深坑填平後並沒有向陳進興收取填土費用，所以陳進興有答應
      要讓伊等使用，再加上在八十一年時候，被上訴人公公有一塊仁愛之家土地權
      利的一半登記給上訴人，且約定系爭土地如果政府要徵收要無條件讓政府徵收
      ，伊現在使用的是自己的持分部分，停車的部分有使用到上訴人的土地，但是
      陳進興生前讓我們使用。
（二）支票是之前上訴人先生與溫內莎舞廳之間的協議，並不是一次開二十張，伊只
      是轉交，因溫內莎舞廳給的是現金，被上訴人與上訴人先生是好朋友，避免麻
      煩所以被上訴人才開被上訴人公公楊來勇支票給上訴人。
三、證據：援用第一審所提證據。
      理      由
一、上訴人起訴主張：上訴人之配偶陳進興於八十年間與被上訴人二人及訴外人周鴻
    良、黃炎明、黃鳳珠等人共同購買台南縣永康市○○段二四一、二四四、二四五
    、二四六、二四七、二四八、二四九及二五０等地號土地，上訴人之配偶陳進興
    就其中台南縣永康市○○段二四一、二四四、二四七、二四八及二四九地號土地
    （下簡稱系爭土地）有應有部分三分之一，並於完成過戶登記後即將此部分土地
    出租予被上訴人使用，嗣上訴人之配偶陳進興於八十二年二月二十五日死亡後，
    系爭土地由上訴人繼承取得，被上訴人亦繼續承租使用，被上訴人並曾借用訴外
    人楊來勇之支票，按月給付二十萬元之租金予上訴人，然被上訴人二人雖繼續租
    用系爭土地，卻未給付租金，爰依租賃之法律關係，求為命被上訴人連帶給付九
    十年度之租金計二百四十萬元等語。
二、被上訴人則以：土地係上訴人之配偶陳進興與被上訴人及其他訴外人多人所共同
    買受，當初係陳進興同意將土地交給被上訴人使用，被上訴人與陳進興間並無成
    立租賃關係，八十二、三年間，被上訴人確實有開立訴外人楊來勇之支票交付上
    訴人，但係因當時土地有出租給溫內莎餐廳使用，溫內莎餐廳交付現金予被上訴
    人，為避免麻煩，被上訴人才交付楊來勇之支票。但至八十三年間溫內莎餐廳倒
    閉後，土地就無租金收入，所以也未再交付租金收入予上訴人，被上訴人現雖有
    使用土地，但使用之範圍係在被上訴人應有部分之範圍內，與上訴人間並無租賃
    關係存在，是上訴人向被上訴人請求租金，應無理由等語，資為抗辯。
三、按上訴人主張上訴人之配偶陳進興於八十年間與被上訴人二人及訴外人周鴻良、
    黃炎明、黃鳳珠等人共同購買系爭土地及台南縣永康市○○段二四五、二四六及
    二五０等地號土地，上訴人之配偶陳進興就系爭土地應有部分為三分之一，並於
    完成過戶登記後即將部分土地出租予被上訴人使用，嗣上訴人之配偶陳進興死亡
    後，由上訴人繼承取得，被上訴人仍繼續承租使用，被上訴人曾於八十一年九月
    間至八十三年二月間，交付第三人楊來勇簽發、票面金額均為二十萬元之支票共
    二十張予上訴人之事實，固據其提出土地登記簿謄本、財政部台灣省南區國稅局
    新化稽徵所九十一年五月十三日南區國稅局新化審字第０九一００一六七五０號
    函及票據代收簿各一件為證，被上訴人對交付支票一情固不爭執，惟否認兩造間
    有租賃關係，並以前情置辯。則本件所應審究者乃兩造就系爭土地是否確有租賃
    關係存在？
四、按民事訴訟法係由原告主張權利者，應先由原告負舉證之責，若原告先不能舉證
    ，以證實自己主張之事實為真實，則被告就其抗辯事實，即令不能舉證，或其所
    舉證據尚有疵累，亦應駁回原告之請求；又主張法律關係存在之當事人，須就該
    法律關係發生所須具備之特別要件，負舉證之責任（最高法院十七年上字第九一
    七號判例、四十八年台上字第八八七號判例意旨參照）；再稱租賃者，謂當事人
    約定，一方以物租予他方使用收益，他方支付租金之契約，為民法第四百二十一
    條所明定，則依該條文義及民法第一百五十三條契約成立要件之規定觀之，租賃
    關係之成立，係以一方有將物出租予他方使用收益而收取租金之意思，亦即出租
    之意思，他方有對該物為使用收益而支付租金之意思，亦即承租之意思，雙方就
    租賃標的物及租金意思表示一致為成立租賃關係之要件，是當事人主張有租賃關
    係存在，亦須就雙方出租與承租之意思表示互相一致，負舉證責任。經查：
（一）按上訴人就其配偶陳進興何時與被上訴人成立租賃契約、租賃標的物範圍、租
      賃關係起迄期間、有無押租金之約定均未見其說明，且如上訴人所述本件租金
      為二十萬元，並非少數，為免雙方爭執，理應訂有書面，雖上訴人自陳：有訂
      租約但目前找不到云云（見本院九十二年二月十八日言詞辯論筆錄），惟未舉
      證以實其說，已難遽採。況上訴人亦不否認在其配偶陳進興過世後伊仍繼續收
      受支票一情（見同前筆錄），則在找不到租約之情況下，何以未要求被上訴人
      另立書面或證明書，以資明確雙方權益。按各共有人，按其應有部分，對於共
      有物之全部，有使用收益之權，民法第八百十八條定有明文，則被上訴人二人
      既為系爭土地之共有人，該土地並未經協議分管，被上訴人所占有使用之範圍
      是否已逾其應有部分均不清楚，為上訴人所是認，則被上訴人有無向陳進興租
      賃土地之必要，亦非無疑。
（二）上訴人固以被上訴人交付第三人楊來勇所簽發之支票，以為交付租金之證明，
      惟被上訴人否認係為給付租金而交付，按交付支票之原因多端，或為借票或為
      贈與，自難以此即認被上訴人交付支票係為支付租金，又證人楊來勇於原審證
      稱：「土地是我介紹買賣的。當時要使用土地的時候，陳進興有同意將土地，
      交給我們整理使用，將來若被徵收時，我們要將使用的部分拆除，土地是十幾
      人所共有。（當時有無提過租金的問題？）沒有。（當時有無要將土地出租給
      被告甲○○、被告乙○○？）沒有，當時土地上有溫內莎舞廳，溫內莎舞廳要
      向陳進興承租，之後就沒有再承租。租約是向陳進興口頭上說的。」（見原審
      卷第三八、三九頁筆錄）及本院證稱：「（土地有無出租給溫內莎舞廳？）陳
      進興有出租給溫內莎作為停車場，因是我向溫內莎的老闆講，是老闆自行與陳
      進興接洽，溫內莎是否有轉交支票給陳進興我不清楚」（見本院卷第五二頁筆
      錄）。等語觀之，亦未能證明陳進興或上訴人與被上訴人間有租賃關係存在。
      況若被上訴人係為支付伊等之租金而交付支票，上訴人何以未要求被上訴人交
      付本人之支票或於楊來勇所簽發之支票背書，以資明確。至上訴人另以證人陳
      世銘證明伊並未出租土地予溫內莎舞廳，經本院傳訊陳世銘到庭證稱：（有無
      向兩造或陳進興承租土地或房屋？）沒有，我也不認識乙○○（指被上訴人）
      。我是溫內莎酒店的負責人，我妹妹將溫內莎舞廳盤下來，以原有的舞廳開溫
      內莎酒店，之前的事我不知道，我是向一位醫生承租土地，我沒有向乙○○或
      甲○○承租」等情（見本院卷第五九頁筆錄），是證人係溫內莎酒店之負責人
      ，對溫內莎舞廳有無租賃或向誰租賃之情形亦不了解，惟其亦未能就兩造間有
      租賃關係為上訴人有利之證明。綜上，上訴人就兩造間有租賃關係存在一情，
      未能舉證以實其說，則揆諸前開說明，自難謂上訴人之請求為有理由。
五、綜上所述，本件上訴人主張兩造有租賃關係為不足採，被上訴人抗辯其未向上訴
    人租用土地尚屬可信。是則上訴人執此主張被上訴人應給付積欠之租金二百四十
    萬元云云，自屬無據。從而，上訴人主張本於租賃關係，請求被上訴人給付二百
    四十萬元為無理由，不應准許。是則原審為上訴人敗訴之判決，於法並無違誤。
    上訴意旨指摘原判決不當，求予廢棄改判，准如上訴聲明之請求，為無理由，應
    予駁回。
六、據上論結，本件上訴為無理由，依民事訴訟法第四百四十九條第一項、第七十八
    條，判決如主文。
中      華      民      國    九十二    年      三      月      四      日
                                    臺灣高等法院臺南分院民事第二庭
~B1審判長法官  吳    志    誠
~B2      法官  李    素    靖
~B3      法官  周    素    秋
右為正本係照原本作成。
如對本判決上訴，須於判決送達後二十日內向本院提出上訴狀；未表明上訴理由者，
應於上訴後二十日內向本院提出理由書。
中      華      民      國    九十二    年      三      月      五    日
~B法院書記官  劉    清    洪


司法院資訊處製作；財團法人民間司法改革基金會備份。
